臺灣花蓮地方法院刑事判決　　　　　　　 99年度訴字第434號
公　訴　人　臺灣花蓮地方法院檢察署檢察官
被　　　告　陳永坤
上列被告因違反毒品危害防制條例案件，經檢察官提起公訴（99
年度偵字第 2294、4344號，99年度毒偵字第290號），被告於準
備程序中就被訴事實為有罪之陳述，經本院合議庭裁定改依簡式
程序審理，判決如下：
    主  文
陳永坤轉讓第一級毒品，累犯，處有期徒刑拾月。又施用第一級
毒品，累犯，處有期徒刑拾月，扣案甲基安非他命參包（毛重分
別為壹點貳貳公克、零點玖壹貳捌公克及壹點貳零玖陸公克），
沒收銷燬之，上開毒品外包裝袋參個、扣案吸食器貳組，沒收之
。應執行有期徒刑壹年陸月，扣案甲基安非他命參包（毛重分別
為壹點貳貳公克、零點玖壹貳捌公克及壹點貳零玖陸公克），沒
收銷燬之，上開毒品外包裝袋參個、吸食器貳組，沒收之。
    事  實
一、陳永坤前因施用毒品案件，經本院以87年度訴字第72號裁定
    送觀察、勒戒後，認無繼續施用毒品之傾向，而於民國88年
    2 月5日釋放，並經本院以88年度訴緝字第6號判處免刑確定
    ；又因施用毒品案件，經本院以 88年度毒聲字第382號裁定
    送觀察、勒戒後，認有繼續施用毒品之傾向，經本院以88年
    度毒聲字第 436裁定令入戒治處所施以強制戒治，於88年12
    月28日停止戒治並以保護管束代之，嗣保護管束經撤銷後繼
    續執行強制戒治，於90年8月3日免予繼續執行強制戒治而釋
    放，並另經本院以88年度花簡字第302號判處有期徒刑4月確
    定；復因施用毒品案件，經本院以89年度花簡字第96號判處
    有期徒刑 6月確定，2案接續執行，於91年5月21日縮刑期滿
    執行完畢；再因施用及持有毒品案件，經本院先以93年度易
    字第123號判處有期徒刑10月、6月，應執行有期徒刑1年2月
    確定（下稱案件 1）；另因施用毒品案件，經本院以94年度
    訴字第146號判處有期徒刑1年4月、10月，應執行有期徒刑2
    年確定（下稱案件 2）；又分別因詐欺、商業會計法、過失
    傷害等案件，分別經臺灣板橋地方法院以94年度易字第 792
    號判處有期徒刑5月（下稱案件3）、臺灣臺北地方法院以93
    年度訴字第1536號判處有期徒刑7月（下稱案件4）、本院以
    95年交訴字第20號判處有期徒刑7月、3月，應執行有期徒刑
    8月確定（下稱案件5），其中案件1、案件 3與案件4經臺灣
    板橋地方法院以95年度聲字第953號裁定應執行有期徒刑2年
    確定，案件 2與案件5經本院以96年度聲減字第589號裁定減
    刑及定應執行刑為有期徒刑1年3月確定，兩者接續執行，於
    97年3月25日縮短刑期假釋出監，於97年5月31日縮刑期滿假
    釋未經撤銷視為執行完畢。
二、詎陳永坤仍不知悔改，基於同時轉讓禁藥及第一級毒品、同
    時施用第一級及第二級毒品之犯意，先於99年 4月28日晚間
    某時許，在花蓮縣花蓮市○○街 102號，將其所有之第一級
    毒品海洛因及禁藥即第二級毒品甲基安非他命置於桌上，任
    憑其女友楊淑美取用吸食，以此方式同時無償轉讓海洛因及
    甲基安非他命予楊淑美 1次（楊淑美所涉施用毒品部分，已
    另為判決），隨即於上開時地，以將海洛因及甲基安非他命
    置入吸食器，加熱燒烤後吸食煙霧之方式，同時施用海洛因
    及甲基安非他命1次。嗣經警於同日 10時35分許，持搜索票
    前往上址對楊淑美進行搜索，於楊淑美身上扣得海洛因 1小
    包、甲基安非他命 2小包（已另案沒收），並經陳永坤同意
    對其身體執行搜索，於陳永坤身上扣得甲基安非他命3包（
    毛重分別為1.22公克、0.9128公克、1.2096公克）及其所有
    之吸食器 2組，經警於同日14時30分許採其尿液送驗，結果
    呈安非他命、甲基安非他命、嗎啡及海洛因陽性反應，而查
    得上情。
三、案經花蓮縣警察局吉安分局報告臺灣花蓮地方法院檢察署檢
    察官偵查起訴。
    理  由
一、本件係經被告陳永坤於準備程序當庭表示認罪，而經本院裁
    定以簡式審判程序加以審理，則依據刑事訴訟法第273條之2
    、同法第159條第2項之規定，不適用傳聞法則有關限制證據
    能力之相關規定，合先敘明。
二、經查：
(一)上揭犯罪事實，業據被告陳永坤於檢察事務官詢問及本院審
    理時均坦承不諱（見99年度偵字2294號卷第 51-55頁、本院
    卷第 79-80頁），核與證人楊淑美於檢察官於警詢及偵訊時
    之證述大致相符（見警二卷第 3-4頁、偵卷第43頁），而被
    告於99年 4月29日14時30分許，經警得其同意採集尿液送驗
    ，結果呈嗎啡、海洛因、安非他命及甲基安非他命陽性反應
    等情，有慈濟大學濫用藥物檢驗中心檢驗總表（檢體編號：
    Ｚ000000000號）、偵辦毒品案件涉嫌人尿液檢體採集送驗記
    錄表各1份在卷可佐（見警一卷第7-8頁），並有搜索扣押筆
    錄、扣押物品目錄表、扣押物品清單各 1份、照片11張附卷
    可參（見警一卷第10-13頁、警三卷第14-15頁、偵卷第30頁
    ）。又扣案疑似毒品之晶體 3包，經送鑑定結果確均含有第
    二級毒品甲基安非他命成分，毛重各1.22公克、0.9128公克
    、1.2096公克，此有慈濟大學濫用藥物檢驗中心鑑定書 1份
    附卷可憑（見本院卷第55頁），另有甲基安非他命 3包及吸
    食器 2組扣案可資佐證，足認被告之自白與事實相符，被告
    確有同時轉讓及同時施用海洛因、甲基安非他命之犯行。
(二)按毒品危害防制條例於92年7月9日修正公布，自93年1月9日
    施行，其中第20條、第23條將施用毒品之刑事處遇程序，區
    分為「初犯」及「5年內再犯」、「5年後再犯」。依其立法
    理由之說明：「初犯」，經觀察、勒戒或強制戒治後，應為
    不起訴處分或不付審理之裁定；經觀察、勒戒或強制戒治執
    行完畢釋放後，「 5年內再犯」者，因其再犯率甚高，原實
    施之觀察、勒戒及強制戒治既已無法收其實效，爰依法追訴
    或裁定交付審理。至於經觀察、勒戒或強制戒治執行完畢釋
    放後，「 5年後再犯」者，前所實施之觀察、勒戒或強制戒
    治已足以遮斷其施用毒品之毒癮，為期自新及協助其斷除毒
    癮，仍適用「初犯」規定，先經觀察、勒戒或強制戒治之程
    序。從而依修正後之規定，僅限於「初犯」及「 5年後再犯
    」二種情形，始應先經觀察、勒戒或強制戒治程序。倘被告
    於5年內已再犯，經依法追訴處罰，縱其第3次（或第 2次以
    上）再度施用毒品之時間，在初犯經觀察、勒戒或強制戒治
    執行完畢釋放5年以後，已不合於「5年後再犯」之規定，且
    因已於「 5年內再犯」，顯見其再犯率甚高，原實施觀察、
    勒戒或強制戒治，已無法收其實效，即應依該條例第10條處
    罰（最高法院97年度第 5次刑事庭會議決議意旨參照）。查
    被告前因施用毒品案件，經本院以87年度訴字第72號裁定送
    觀察、勒戒後，認無繼續施用毒品之傾向，而於88年2月5日
    釋放，並經本院以88年度訴緝字第 6號判處免刑確定；又因
    施用毒品案件，經本院以88年度毒聲字第 382號裁定送觀察
    、勒戒後，認有繼續施用毒品之傾向，經本院以88年度毒聲
    字第 436裁定令入戒治處所施以強制戒治，於88年12月28日
    停止戒治並以保護管束代之，嗣保護管束經撤銷後繼續執行
    強制戒治，於90年8月3日免予繼續執行強制戒治而釋放，並
    另經本院以88年度花簡字第302號判處有期徒刑4月確定；復
    因施用毒品案件，經本院以89年度花簡字第96號判處有期徒
    刑 6月確定，2案接續執行，於91年5月21日縮刑期滿執行完
    畢；再因施用及持有毒品案件，經本院先以93年度易字第12
    3號判處有期徒刑10月、6月，應執行有期徒刑1年2月確定；
    另因施用毒品案件，經本院以94年度訴字第 146號判處有期
    徒刑1年4月、10月，應執行有期徒刑 2年確定等情，有臺灣
    高等法院被告前案紀錄表、本院87年度訴字第72號裁定、本
    院88年度訴緝字第6號判決各1份附卷足稽，其於強制戒治執
    行完畢釋放後 5年內，已因再犯施用毒品案件，為法院追訴
    處罰，雖本次係於其受強制戒治執行完畢釋放 5年後再犯，
    揆諸首揭實務見解意旨，仍應依法予以追訴處罰。
(三)綜上所述，本件事證明確，被告犯行洵堪認定，應依法論科
    。
三、按甲基安非他命係毒品危害防制條例第2條第2項第 2款所列
    之第2級毒品，另業經行政院衛生署於79年10月9日以衛署藥
    字第904142號函明令公告列為禁藥，屬藥事法查禁之禁藥，
    依法不得轉讓。而藥事法所規範者，係藥事之管理；所稱藥
    事，並非僅止於藥物（指藥品及醫療器材），尚包括藥商、
    藥局及其有關之事項，此觀該法第1條、第4條之規定自明。
    而毒品未必係經公告之禁藥，禁藥亦未必為毒品。故毒品危
    害防制條例與藥事法二者，並無必然之特別法與普通法關係
    。是除轉讓之甲基安非他命，其數量達行政院依毒品危害防
    制條例第8條第6項規定所訂定之標準，經依法加重該條第 2
    項之法定刑後，較藥事法第83條第 1項之法定刑為重之情形
    外，因藥事法第83條第1項係於93年4月21日修正公布，同年
    月23日施行，為毒品危害防制條例第8條第2項之後法，且為
    重法，自應優先適用藥事法處斷。查被告轉讓甲基安非他命
    予楊淑美 1次，惟並無證據證明被告轉讓甲基安非他命之數
    量達行政院所發布「轉讓持有毒品加重其刑之數量標準」規
    定淨重10公克以上之標準，是無從依據毒品危害防制條例第
    8條第 6項之規定加重其刑，復因藥事法第83條第1項之法定
    刑較毒品危害防制條例第8條第2項之法定刑為重，應優先適
    用藥事法之規定處罰。
四、核被告所為，係犯藥事法第83條第 1項之轉讓禁藥罪、毒品
    危害防制條例第8條第1項之轉讓第一級毒品罪、同條例第10
    條第1項之施用第一級毒品罪及同條第2項施用第二級毒品罪
    ，起訴意旨認轉讓甲基安非他命部分係犯毒品危害防制條例
    第8條第2項之罪，尚有未合，惟社會基本事實同一，且經公
    訴檢察官當庭更正，起訴法條應予變更。被告持有第一級毒
    品海洛因，及持有禁藥即第二級毒品甲基安非他命進而轉讓
    、施用之，其持有之低度行為均應為轉讓、施用之高度行為
    所吸收，均不另論罪。被告以一轉讓行為，同時轉讓海洛因
    及甲基安非他命與楊淑美，復以一施用毒品行為，同時施用
    海洛因、甲基安非他命，各係以一行為觸犯數罪名，為想像
    競合犯，應依刑法第55條規定從一重之轉讓第一級毒品罪、
    施用第一級毒品罪論處。被告所犯上開二罪，犯意各別，行
    為互殊，應予分論併罰。被告有如事實欄所載之前科素行及
    執行紀錄，有其臺灣高等法院被告前案紀錄表附卷可佐，其
    於受徒刑之執行完畢後，5 年以內故意再犯本件有期徒刑以
    上之罪，均應依刑法第47條第 1項論以累犯，並均加重其刑
    。按犯毒品危害防制條例第4條至第8條之罪於偵查及審判中
    均自白者，減輕其刑，毒品危害防制條例第17條第 2項定有
    明文，查被告於偵查中及審判中均自白轉讓毒品與楊淑美之
    犯行，爰就轉讓毒品之部分，適用毒品危害防制條例第17條
    第2項之規定減輕其刑，並先加重後減輕其刑。
五、爰審酌被告國中畢業之智識程度，無視於國家杜絕毒品危害
    之禁令，竟基於與楊淑美交往之情誼，而轉讓毒品及禁藥供
    楊淑美施用之犯罪動機，足以使轉讓施用者導致生理及心理
    毒害，形成生理成癮性及心理依賴性，戕害國民身心健康，
    危害社會治安，轉讓毒品之數量，及其自身曾因施用毒品經
    強制戒治執行完畢並經法院判刑，猶未知警惕而再犯本案，
    足見其未徹底戒除施用毒品，惟念及施用毒品本質上係戕害
    自身健康之行為，且犯後均坦承犯行，態度良好等一切情狀
    ，各量處如主文所示之刑，及定其應執行刑。扣案甲基安非
    他命3包（毛重各1.22公克、0.9128公克、1.209 6公克），
    係屬毒品危害防制條例所稱之第二級毒品，應依毒品危害防
    制條例第18條第 1項前段之規定，宣告沒收銷燬之；扣案之
    上開毒品外包裝袋 3個，係被告所有，用於包裹毒品，防其
    裸露、逸出、潮濕，便於持有藉以施用甲基安非他命，係被
    告供犯罪所用之物，而吸食器 2組，係被告所有供本次施用
    毒品所用之物，業據被告於本院審理時供承在卷（見本院卷
    第80頁），爰均依刑法第38條第1項第2款規定宣告沒收。
據上論斷，應依刑事訴訟法第273條之1、299條第1項前段、第30
0條，毒品危害防制條例第8條第1項、第10條第1項、第2項、第1
7條第2項、第18條第1項，藥事法第83條第1項，刑法第11條、第
55條、第47條第1項、第51條第5款、第38條第1項第2款，判決如
主文。
本案經檢察官林英正到庭執行職務。
中    華    民    國   100    年    4     月    14    日
                  刑事第三庭    法  官  吳育汝
以上正本證明與原本無異。
如不服本判決應於收受送達後10日內向本院提出上訴書狀，並應
敘述具體理由。其未敘述上訴理由者，應於上訴期間屆滿後20日
內向本院補提理由書(均須按他造當事人之人數附繕本)「切勿逕
送上級法院」。
中    華    民    國   100    年    4     月    14    日
                                書記官
附錄論罪科刑法條：
毒品危害防制條例第8條第1項：
轉讓第一級毒品者，處1年以上7年以下有期徒刑，得併科新臺幣
1百萬元以下罰金。
毒品危害防制條例第10條第1項、第2項：
施用第一級毒品者，處6月以上5年以下有期徒刑。
施用第二級毒品者，處3年以下有期徒刑。
藥事法第83條第1項：
明知為偽藥或禁藥，而販賣、供應、調劑、運送、寄藏、牙保、
轉讓或意圖販賣而陳列者，處7年以下有期徒刑，得併科新臺幣5
百萬元以下罰金。